【裁判字號】    97,訴,3250
【裁判日期】    970813
【裁判案由】    大陸人民條例等
【裁判全文】
臺灣板橋地方法院刑事判決              97年度訴字第3250號
公  訴  人  臺灣板橋地方法院檢察署檢察官
被      告  甲○○
                    旅行證號碼.
                    （現於內政部入出國及移民署桃園縣專勤
                      隊收容中.
上列被告因違反臺灣地區與大陸地區人民關係條例等案件，經檢
察官提起公訴（97年度偵字第16036 號），本院裁定改用簡式審
判程序審理，判決如下：
    主  文
甲○○共同行使明知為不實之事項，而使公務員登載於職務上所
掌之公文書，足以生損害於公眾，處有期徒刑肆月，如易科罰金
，以銀元參佰元即新臺幣玖佰元折算壹日；減為有期徒刑貳月，
如易科罰金，以銀元參佰元即新臺幣玖佰元折算壹日。緩刑貳年
。
    事  實
一、甲○○係大陸地區福建省女子，因欲至臺灣地區打工賺錢，
    乃以人民幣2 萬9 千元之代價，委由大陸地區姓名、年籍均
    不詳，綽號「林姐」之成年女子以假結婚之方式來臺工作，
    甲○○與乙○○（俟到案後再行審結）、「林姐」明知甲○
    ○及乙○○2 人並無結婚之真意，竟共同基於行使使公務員
    登載不實文書之犯意聯絡，先由「林姐」安排乙○○於93年
    1 月5 日前往大陸地區福建省福州市與甲○○辦理結婚登記
    手續，迨領得大陸地區福建省福州市公證處所發給之結婚證
    明書後，乙○○即返臺持該結婚證明書向財團法人海峽交流
    基金會取得認證證明，並於93年1 月29日至臺北縣蘆洲市戶
    政事務所辦理其與甲○○於93年1 月5 日結婚之戶籍登記，
    使該管公務員將此不實之結婚事項登載於其職務上所掌之戶
    籍登記簿。乙○○繼於同日前往臺北縣政府警察局蘆洲分局
    延平派出所，填具「大陸地區人民進入臺灣地區保證書」，
    使承辦警員在對保或證明機關（構）簽註意見欄對保核章，
    再於同日檢具「大陸地區人民進入臺灣地區旅行證申請書」
    、保證書、戶籍謄本、結婚公證書、認證書等文件，持向內
    政部警政署入出境管理局（已於96年1 月2 日改制為內政部
    入出國及移民署，下簡稱境管局），以配偶來臺探親為由，
    申請核准甲○○入境臺灣地區，而行使之，足以生損害於戶
    政機關對於戶籍管理之正確性。嗣經境管局承辦人員實質審
    查後，遂據以核發中華民國臺灣地區旅行證，使甲○○於93
    年7 月19日持該旅行證非法進入臺灣地區。嗣因甲○○罹患
    重病欲返回大陸地區治療，於97年5 月2 日7 時15分許，在
    桃園國際機場第一航廈，因逾期居留而為警查獲，甲○○於
    犯罪未被發覺前，自首上情，而接受裁判。
二、案經甲○○自首暨桃園縣政府警察局楊梅分局報請臺灣板橋
    地方法院檢察署檢察官偵查起訴。
    理  由
一、上揭犯罪事實，業據被告甲○○於警詢、偵查及本院審理時
    自白不諱（見臺灣板橋地方法院檢察署97年度偵字第16036
    號偵查卷第7 頁、第31頁、本院97年8 月13日審判筆錄），
    核與共同被告乙○○於警詢、偵查中供述之情節相符（見上
    開偵查卷第12頁、第24頁），且有內政部入出國及移民署97
    年7 月1 日移署資處娟字第09710298860 號函1 紙暨所檢附
    之申請資料等在卷可稽（見上開偵查卷第38頁至第54頁），
    足認被告之自白與事實相符。本案事證明確，被告犯行洵堪
    認定，應依法論科。
二、按行為後法律有變更者，適用行為時之法律。但行為後之法
    律有利於行為人者，適用最有利於行為人之法律，刑法第2
    條第1 項定有明文（刑法第2 條係規範行為後法律變更所生
    新舊法律比較適用之準據法，是刑法第2 條本身雖經修正，
    本身尚無比較新舊法之問題，應逕適用裁判時之刑法第2條
    規定以決定適用之刑罰法律）。又比較時應就罪刑有關之共
    犯、未遂犯、想像競合犯、牽連犯、連續犯、結合犯，以及
    累犯加重、自首減輕暨其他法定加減原因（如身分加減）與
    加減例等一切情形，綜其全部罪刑之結果而為比較。再從刑
    附屬於主刑，除法律有特別規定者外，依主刑所適用之法律
   （ 最高法院95年第8 次刑事庭會議決議參照）。查被告行為
    後刑法業於94年2 月2 日修正公布，並於95年7 月1 日起生
    效施行，茲就比較情形分述如下：
(一)、刑法第216 條、第214 條之行使使公務員登載不實事項於職
    務上所掌公文書罪，雖未修正，然刑法第33條第5 款有關罰
    金之最低數額部分，刑法分則編各罪所定罰金之貨幣單位原
    為銀元，修正前刑法第33條第5 款規定：「罰金：（銀元）
    1 元以上」，而銀元與新臺幣間之折算，依現行法規所定貨
    幣單位折算新臺幣條例規定，以銀元1 元折算新臺幣3 元；
    修正後刑法第33條第5 款則規定：「罰金：新臺幣1 千元以
    上，以百元計算之」；經比較修正前、後之規定，修正後刑
    法第33條第5 款所定罰金之最低數額，較之修正前提高，自
    以修正前刑法第33條第5 款規定有利於被告。
(二)、刑法第28條原規定：「2 人以上共同『實施』犯罪之行為者
    ，皆為共同正犯。」新法修正為：「2 人以上共同『實行』
    犯罪之行為者，皆為共同正犯。」，將舊法之「實施」修正
    為「實行」。原「實施」之概念，包含陰謀、預備、著手及
    實行等階段之行為，修正後僅共同實行犯罪行為始成立共同
    正犯。是新法共同正犯之範圍已有限縮，排除陰謀犯、預備
    犯之共同正犯。新舊法就共同正犯之範圍既因此而有變動，
    自屬犯罪後法律有變更，而非僅屬純文字修正，應有新舊法
    比較適用之問題，而新法並未較有利於被告，仍應適用舊法
    即行為時法（最高法院97年度台上字第1408號判決參照）。
(三)、又刑法第41條易科罰金折算標準部分，查修正前刑法第41條
    第1 項前段規定：「犯最重本刑為5 年以下有期徒刑之刑之
    罪，而受6 個月以下有期徒刑或拘役之宣告，因身體、教育
    、職業、家庭之關係或其他正當理由，執行顯有困難者，得
    以1 元以上3 元以下折算1 日，易科罰金」；而刑法修正施
    行前之易科罰金折算標準，修正前罰金罰鍰提高標準條例第
    2 條前段規定（95年5 月17日修正刪除，95年7 月1 日施行
    ），就其原定數額提高為1 百倍折算1 日，則刑法修正施行
    前易科罰金折算標準，應以銀元3 百元（即新臺幣9 百元）
    折算1 日；而修正後刑法第41條第1 項前段規定：「犯最重
    本刑為5 年以下有期徒刑以下之罪，而受6 個月以下有期徒
    刑或拘役之宣告者，得以新臺幣1 千元、2 千元或3 千元折
    算1 日，易科罰金」，以修正前之規定，較有利於被告3 人
    。
(四)、刑法第62條自首之規定，亦於94年1 月7 日修正公布，並於
    95年7 月1 日施行，將原規定之「必減」修正為「得減」，
    雖性質上屬刑法裁量之事項，惟既影響行為人之刑罰法律效
    果, 應屬法律變更之範疇，而有刑法第2 條第1 項之適用，
    經比較修正前、後之規定，自以修正前刑法第62條之規定有
    利於被告。
(五)、綜合上述各條文修正前後之比較後，修正後之刑法及刑法施
    行法等相關法律規定並未對被告更為有利，揆諸前揭刑法第
    2 條第1 項前段規定，即應適用修正前之刑法相關規定及罰
    金罰鍰提高標準條例等規定。
三、核被告甲○○所為，係犯刑法第216 條、第214 條之行使使
    公務員登載不實文書罪。被告使公務員登載不實文書之低度
    行為，為行使使公務員登載不實文書之高度行為吸收，不另
    論罪。又被告甲○○與乙○○、「林姐」就上開犯行間有犯
    意聯絡與行為分擔，均為共同正犯。又被告甲○○於犯罪未
    發覺前，向員警自首為假結婚來臺探親，而接受裁判等情，
    有桃園縣楊梅分局發現逾期停留或非法工作案件通知單1 紙
    在卷可稽，是應依修正前之刑法第62條前段規定，減輕其刑
    。爰審酌被告之素行、犯罪之動機、目的、手段、生活狀況
    、智識程度、犯罪所生之危害及自首犯罪，犯後態度良好等
    一切情狀，量處如主文所示之刑，並依修正前刑法第41條第
    1 項前段之規定諭知易科罰金之折算標準，以資懲儆。又被
    告本件犯罪之時間在96年4 月24日以前，應依該條例第2 條
    第1 項第3 款之規定，減其刑期2 分之1 ，並依修正前刑法
    第41條第1 項前段之規定諭知易科罰金之折算標準，附此敘
    明。末查被告甲○○前未曾因故意犯罪受有期徒刑以上刑之
    宣告，有臺灣高等法院被告前案紀錄表1 份在卷足憑，其因
    一時失慮致罹刑典，經此教訓，當知所警惕，信無再犯之虞
    ，本院因認所宣告之刑以暫不執行為適當，爰依刑法第74條
    第1 項第1 款之規定，併予宣告緩刑2 年。
四、本件經檢察官提起公訴，被告於準備程序中就被訴事實為有
    罪之陳述，經法官告知簡式審判程序之旨，並聽取公訴人、
    被告之意見後，本院合議庭裁定由受命法官獨任進行簡式審
    判程序，併予敘明。
五、被告乙○○部分，俟到案後再行審結，附此敘明。
據上論斷，應依刑事訴訟法第273 條之1 第1 項、第299 條第1
項前段，刑法第2 條第1 項前段、第11條前段、第216 條、第21
4 條、第41條第1 項前段、第74條第1 項第1 款，罰金罰鍰提高
標準條例第1 條前段、修正前前罰金罰鍰提高標準條例第2 條，
中華民國96年罪犯減刑條例第2 條第1 項第3 款、第7 條，判決
如主文。
本案經檢察官郭季青到庭執行職務
中    華    民    國    97    年    8     月    13    日
                  刑事第十九庭  法  官  曾正耀
以上正本證明與原本無異
如不服本判決應於送達後10日內向本院提出上訴狀
                                書記官  陳淑怡
中    華    民    國    97    年    8     月    13    日
附錄本案論罪科刑法條全文：
刑法第216 條
行使第210 條至第215 條之文書者，依偽造、變造文書或登載不
實事項或使登載不實事項之規定處斷。
刑法第214 條
明知為不實之事項，而使公務員登載於職務上所掌之公文書，足
以生損害於公眾或他人者，處3 年以下有期徒刑、拘役或5 百元
以下罰金。


司法院資訊處製作；財團法人民間司法改革基金會備份。
